臺灣高雄地方法院刑事判決　　　　　　　95年度易字第2337號
公　訴　人　臺灣高雄地方法院檢察署檢察官
被　　　告　乙○○
上列被告因恐嚇取財案件，經檢察官聲請簡易判決處刑（95年度
偵字第19975 號），本院受理後 (95年度簡字第7291號)， 認不
宜逕以簡易判決處刑，改依通常程序審理，判決如下：
    主  文
乙○○意圖為自己不法之所有，以恐嚇使人將本人之物交付，未
遂，處有期徒刑拾月。
    事  實
一、乙○○於民國 (下同)87 、88年間經丁○○之介紹而認識王
    銘宗，並向丁○○、王銘宗自稱其係國安局南區主任。嗣於
    92年8 月12日14時許，乙○○在台北市○○○路○段80巷3
    弄8 之1 號1 樓處，向王銘宗表示其可經由特殊管道向大陸
    進口砂石等材料，致王銘宗陷於錯誤，分別於92年8 月14日
    12時許、92年8 月15日12時許、92年9 月4 日13時許、92年
    9 月5 日12時許分別匯款新台幣（下同）3 萬元、7 萬元、
    20萬元、10萬元共計40萬元予乙○○（詐欺部分業經臺灣板
    橋地方法院於96年1 月19日以95年度易字第1763號判處有期
    徒刑6 月，經臺灣高等法院96年5 月9 日以96年度上易字第
    568 號判決駁回上訴確定)。 嗣王銘宗查證後發覺受騙，遂
    向乙○○要回上開所匯款項。詎乙○○不僅不返還上開40萬
    元，竟另行基於意圖為自己不法所有之恐嚇取財犯意，於92
    年10月20日15時許，在友人丁○○位於台北市○○○路○ 段
    80巷3 弄8 之1 號住處內，持乙張未經王銘宗簽名之「合作
    協議書」，向王銘宗恫稱：「若不交付138 萬元則要將他送
    交管訓」等語，致使王銘宗心生畏懼。惟王銘宗並未給付金
    錢，而具狀向臺灣板橋地方法院檢察署提出告訴，乙○○始
    未得逞。
二、案經臺灣板橋地方法院檢察署呈請臺灣高等法院檢察署令轉
    臺灣高雄地方法院檢察署檢察官聲請簡易判決處刑。
    理  由
壹、證據能力部分：
一、按「被告以外之人於審判外之言詞或書面陳述，除法律有規
    定者外，不得作為證據。」刑事訴訟法第159 條第1 項固定
    有明文。惟按「被告以外之人於審判外之陳述，雖不符前4
    條之規定，而經當事人於審判程序同意作為證據，法院審酌
    該言詞陳述或書面陳述作成時之情況，認為適當者，亦得為
    證據。當事人、代理人或辯護人於法院調查證據時，知有第
    159 條第1 項不得為證據之情形，而未於言詞辯論終結前聲
    明異議者，視為有前項之同意。」刑事訴訟法第159 條之5
    亦規定甚明。本件證人王銘宗於94年2 月16日、94年4 月25
    日警詢時之陳述 (均見警詢筆錄)， 及證人王銘宗於檢察官
    94 年12 月9 日、同年12月21日偵查中之陳述 (見臺灣板橋
    地方法院檢察署94年度偵緝字第2337號卷第28頁、第35頁)
    ，雖均屬被告以外之人於審判外之言詞陳述，惟檢察官、被
    告於本院調查證據時，知有上情而未於言詞辯論終結前聲明
    異議，本院審酌上開筆錄作成時，較無人情施壓或干擾，亦
    無不當取供之情形，認為以之作為本案之證據亦屬適當，是
    證人王銘宗之上開陳述，依刑事訴訟法第159 條之5 之規定
    ，自得為證據，合先敘明。
二、次按，被告以外之人於偵查中向檢察官所為陳述，除顯有不
    可信之情況者外，得為證據，同法第159 條之1 第2 項定有
    明文。偵查中對被告以外之人（包括證人、鑑定人、告訴人
    、被害人及共同被告等）所為之偵查筆錄，或被告以外之人
    向檢察官所提之書面陳述，性質上均屬傳聞證據。惟現階段
    刑事訴訟法規定檢察官代表國家偵查犯罪、實施公訴，依法
    其有訊問被告、證人及鑑定人之權，證人、鑑定人且須具結
    ，而實務運作時，檢察官偵查中向被告以外之人所取得之陳
    述，原則上均能遵守法律規定，不致違法取供，其可信度極
    高，職是，被告以外之人前於偵查中已具結而為證述，除反
    對該項供述得具有證據能力之一方，已釋明「顯有不可信之
    情況」之理由外，不宜以該證人未能於審判中接受他造之反
    對詰問為由，即遽指該證人於偵查中之陳述不具證據能力。
    本件證人王銘宗、丁○○於臺灣板橋地方法院檢察署檢察官
    94年12月21日、95年1 月19日偵查中所為之陳述 (見94年度
    偵緝字第2337號卷第35頁、49頁)， 被告未曾提及檢察官在
    偵查時有不法取供之情形，或其他顯有不可信之情況，依上
    說明，證人丁○○於偵查中之陳述，自具有證據能力。
貳、實體部分：
一、訊據被告乙○○矢口否認上開犯行，辯稱：其與王銘宗認識
    多年，王銘宗應知悉伊身分，伊並未自稱國安局南區主任，
    亦無恐嚇王銘宗：「若不交付138 萬元則要將他送交管訓」
    等語。經查： (一)上 開事實，業據證人即告訴人王銘宗於
    94 年12 月16日警詢時陳述：「 (問：乙○○於何時、何地
    恐嚇你？如何恐嚇？是否有人、物證？)於92 年10月20日15
    時許，在台北市○○○路○段巷3 弄8 之1 號1 樓，乙○○
    持乙份未經我簽名捺印的合作協議書，要向我索取新台幣
    138 萬元，並說我若不給，他便要把我送去管訓，當時還有
    我的友人丁○○在場。」等語；及於94年4 月25日警詢時陳
    述：「他自稱國安局南區主任恐嚇我，我內心感到很害怕，
    所以才至板橋地方法院檢察署提出告訴。」等語 (均見警詢
    筆錄)。 於臺灣板橋地方法院檢察署檢察官94年12月9 日、
    94年12 月21 日偵查中亦分別證述：「被告假裝他是國安局
    南區○○○○○道可以從大陸進口砂石。騙我投資40萬元，
    後來我到大陸查證，沒有這回事。」 (見臺灣板橋地方法院
    檢察署94 年 度偵緝字第2337號卷第28頁)、 「被告跟我說
    如果不給錢，就要送我去管訓時，我當然會害怕。」 (見臺
    灣板橋地方法院檢察署94年度偵緝字第2337號卷第35頁)等
    語。復於本院96年1 月30日審理時證稱：「丁○○介紹我們
    認識的，認識蠻多年了。丁○○介紹我們認識時，說被告在
    國安局作南區主任。丁○○跟被告都有告訴我【被告是國安
    局南區主任】這件事情，後來我到高雄時他還有帶我到行政
    院南部辦公室，他還有告訴我，他在12樓工作。我有要求進
    去他的辦公室，但他說我們不能進去，他說是國安局，平常
    人不能進去。他有出示過1 張像是派令，影印的，所以我就
    信以為真。」、「我記得 (被告)好 像在咖啡廳拿派令給我
    看，丁○○好像有在場。」、「92年10月20日下午3 點左右
    ，被告有在丁○○的住處恐嚇我，因為之前我們有碰過一次
    面，他要跟我要138 萬，當天他又跟我說這件事，我們就吵
    起來，然後他就恐嚇我。他說我不給錢的話，就要送管訓，
    我覺得民不與官鬥。」、「被告拿這張協議書 (指板橋地檢
    93發查字第5297號卷內第6 頁合作協議書)要 我支付138 萬
    。後來我去查，發現他是騙人。當時我找不到這份合約書，
    後來找到之後，我發現根本與我無關，因為根本沒有我的簽
    名，所以我就提出告訴。」、「過了1 年左右，在丁○○那
    邊找到 ( 合 作協議書)。 因為公司設在丁○○那邊，後來
    是丁○○找到合約書，他才拿給我。」、「後來我們請人家
    去查，看有沒有這個人，發現是騙人的。被告說要去大陸買
    砂石，後來我覺得被騙，就開始查，我就請人家去查看有沒
    有這個人，結果發現沒有這個人。事情發生以後，查很久我
    才查到。我到提出告訴 (93年11月29日)時 ，還不知道他 (
    被告)不 是公務員。」等語明確 (見本院當日審判筆錄)。
    核與證人丁○○於臺灣板橋地方法院檢察署檢察官94年12月
    21 日 、95年1 月19日偵查中之證述：「與告訴人是朋友關
    係，是我介紹他給被告認識的。」、「當天 (92年10月間)
    我請告訴人從高雄到台北，向他說生意沒有做成，要將資金
    退給告訴人，沒有想到被告卻恐嚇告訴人。」、「我認識被
    告時，他就說他是國安局的南區主任，他說他有關係、有管
    道，可以做生意。他有拿政府的派令給我看過。」 (見板橋
    地方法院檢察署94年度偵緝字第2337號卷第35頁)、 「我有
    聽到被告說如果不給錢，要將告訴人送管訓。」 (見臺灣板
    橋地方法院檢察署94年度偵緝字第2337號卷第49頁)等 語。
    及於本院96年1 月30日審理時之證述：「我介紹王銘宗與被
    告認識，差不多7 、8 年以前，那時候乙○○說屏東有個中
    學工程，要我下來作，是我去找王銘宗一起作。被告當時說
    他是國安局南區主任，他有拿1 張A4大小的聘書，聘書上面
    寫國安局聘僱的南區主任。」、「我在被告高雄中山橫路的
    家中有看過，在他家附近的咖啡廳也有看過 (聘書)。 」、
    「他有打電話給南部的一些政治人物，然後開車又闖紅燈，
    逆向行駛，然後又帶我們去他的辦公室，但說我們只能在樓
    下，不能上去，因為樓上是管制區。他跟我在南部的一些朋
    友相處時，都自稱他是國安局南區主任，幫我喬事情。 (所
    以我們相信他是國安局南區主任)」 、「92年10月間，當天
    是告訴人要跟被告要40萬回來，被告就拿一張砂石的合約書
    出來，上面只有對方的章，然後說要跟告訴人要138 萬元。
    」、「被告說如果沒有給他這個錢，要將他 (指告訴人)送
    管訓。」、「這個恐嚇案發生後，我就對他 (指被告)產 生
    很大的問號，然後就開始查他的背景，我透過以前一個做生
    意的朋友，才知道被告並不是國安局人員，在南部還專門騙
    人。」等語相符。本院審酌告訴人與證人丁○○之前後陳述
    情節均一致，且渠2 人所述之情節亦互核相符，足見渠2 人
    之前揭陳述，應堪予採信。是以，被告與告訴人認識之後，
    確向告訴人自稱其係「國安局南區主任」，並於上開時、地
    ，恐嚇王銘宗稱：「若不交付138 萬元則要將他送交管訓」
    等語，洵堪認定。 (二)被 告與告訴人合資欲自大陸地區進
    口砂石，惟事後並未與大陸地區廠商達成買賣砂石之協議，
    此經告訴人陳述明確，亦為被告所不爭。此外，依卷附之合
    作協議書觀之，上開協議書固載明：「因晉陞公司從大陸進
    口閩江砂一百萬噸，由誼鑽公司出資新台幣138 萬作為租船
    訂金，由晉陞公司開立支票138 萬給誼鑽公司件為質押，如
    無履行此協議，誼鑽公司才可填寫此日期領取此支票之金額
    。」等語，惟告訴人 (即誼鑽國際貿易有限公司負責人)並
    未在上開合作協議書上簽名，此有合作協議書影本1 份在卷
    可按。另證人即在上開合作協議書上簽名之甲○○於本院96
    年5 月8 日審理時亦證稱：「晉陞是台灣的公司，我們已經
    在大陸找到合作的對象，我有把合約拿給被告，被告說要把
    合約書拿給公司研究，但是後來這合約並沒有簽。」、「本
    來我們 (跟被告)有 約在大陸見面，但是他們有拖了幾天，
    我在大陸等了幾天後就回來了。我們公司還有另外一個叫歐
    良志的在大陸，後來有跟被告還有謝董見面，但後來談不攏
    。」等語 (見本院當日審判筆錄)。 足見被告明知其與告訴
    人(或 誼鑽公司)間 並無成立任何契約關係，亦明知告訴人
    並未因上開契約而積欠被告金錢 (按上開契約既未簽立，告
    訴人或誼鑽公司自無需支付138 萬元租船訂金)， 則告訴人
    竟於上開時、地，恐嚇王銘宗稱：「若不交付138 萬元則要
    將他送交管訓」等語，顯見被告主觀上確有不法所有之意圖
    及恐嚇取財之犯意，亦堪認定。又告訴人因被告與其交往期
    間，均自稱「國安局南區主任」，其對於被告之上開言語，
    自會心生畏懼，併予敘明。 (三)綜 上所述，被告所辯上情
    ，要屬卸責之詞，不足採信。此外，復有買賣大陸進口砂合
    約書、合作協議書各1 份在卷可證，被告之犯行明確洵堪認
    定。
二、核被告所為，係犯刑法第346條第3項、1項之恐嚇取財未遂
    罪，其並未取得任何財物，爰依刑法第25條第2 項之規定，
    減輕其刑。又被告行為時，刑法第346 條第1 項所定之法定
    本刑，其中關於罰金之最低額度，依刑法第33條第5 款規定
    ：罰金：一元以上。另依現行法規所定貨幣單位折算新臺幣
    條例第2 條之規定，折算為新臺幣後，為三元以上。而被告
    行為後，94年1 月7 日修正，同年2 月2 日公布，並於95年
    7 月1 日施行之刑法第33條第5 款規定：罰金，新臺幣一千
    元以上，以百元計算之。比較新、舊法之結果，95年7 月1
    日修正前之刑法第346 條第1 項前段之法定刑，就罰金部分
    ，其最低度為新臺幣三元，而95年7 月1 日修正後之刑法第
    346 條第1 項之法定刑，就罰金部分，其最低度為新臺幣一
    千元，以修正前之刑法第33條第5 款之規定較有利於被告，
    自應適用修正前之刑法第33條第5 款規定，附此敘明。爰審
    酌被告冒用國安局南區主任之名義向被害人恐嚇取財，除損
    及國家公務員之名譽外，對被害人之身心亦造成相當程度之
    威嚇效果，且其犯罪後矢口否認犯行，毫無悔意，犯罪後之
    態度欠佳；惟念被害人並未因此受有財產上之損害，及被告
    犯罪之手段、動機、目的、智識程度等一切情狀，量處如主
    文所示之刑月，以資懲儆。
據上論斷，依刑事訴訟法第452 條、第299 條第1 項前段，刑法
第346 條第第1 項、第3 項、刑法第25條第2 項，刑法施行法第
1條 之1 ，判決如主文。
本案經檢察官丙○○庭執行職務。
中　　華　　民　　國　　96　　年　　6 　　月　　12　　日
                    刑事第九庭 審判長法　官  王啟明
                                     法　官  謝梨敏
                                     法　官  陳建和
以上正本證明與原本無異。
如不服本判決，應於判決送達後10日內，向本院提出上訴狀。
中　　華　　民　　國　　96　　年　　6 　　月　　12　　日
                                     書記官  林姵妤
中華民國刑法第346條
意圖為自己或第三人不法之所有，以恐嚇使人將本人或第三人之
物交付者，處6 月以上5 年以下有期徒刑，得併科1 千元以下罰
金。
以前項方法得財產上不法之利益，或使第三人得之者，亦同。
前二項之未遂犯罰之。
